臺灣嘉義地方法院刑事判決　　　　　　　 96年度訴字第550號
公　訴　人　臺灣嘉義地方法院檢察署檢察官
被　　　告　乙○○
上列被告因偽造文書案件，經檢察官提起公訴（96年度偵字第
4135號），被告於本院行準備程序時就犯罪事實為有罪之陳述，
經本院合議庭裁定適用簡式審判程序，判決如下：
    主  文
乙○○行使偽造私文書，足以生損害於他人，處有期徒刑參月，
如易科罰金，以銀元參佰元折算壹日。
泛亞電信行動電話服務申請書上偽造「甲○○」署名貳枚、新申
裝專案同意書上偽造「甲○○」署名壹枚，均沒收。
    事  實
一、乙○○基於為自己不法所有之意圖、偽造及行使偽造私文書
    犯意，於民國九十四年五月三十日某時，在嘉義縣太保市○
    ○路○段四八○巷二號住處，以幫甲○○申辦和信電訊門號
    為由，取得甲○○身分證及印章後，至嘉義縣新港鄉○○路
    四五號全虹企業股份有限公司新港中正分公司，除為甲○○
    申辦和信電訊門號外，明知其未另獲甲○○同意或授權，竟
    冒其名義，在泛亞電信行動電話服務申請書上偽造「甲○○
    」署名二枚、新申裝專案同意書偽造「甲○○」署名一枚，
    以偽造該等申請書及同意書，並交予不知情店員申辦泛亞電
    信之行動電話門號及搭配門號使用之行動電話機具而行使之
    ，致使店員誤以為係甲○○本人申請泛亞電信門號而陷於錯
    誤，核發交付泛亞電信0000000000號門號SIM卡
    、及行動電話機具予乙○○，足生損害於甲○○及泛亞電信
    公司對於行動電話通信與收費管理之正確性。嗣乙○○於九
    十四年八月間，將門號及機具借予友人林煜順使用，並委由
    林煜順於九十四年九月二日，利用網際網路，將該門號號碼
    更換為0000000000號使用。嗣甲○○於九十五年
    十一月二日，接獲該行動電話門號通話費欠費通知，始查悉
    上情。
二、案經甲○○訴由臺灣嘉義地方法院檢察署檢察官偵查起訴。
    理  由
一、上揭事實，業據被告乙○○於偵審時坦承不諱，並經證人甲
    ○○於檢察事務官前指證明確，復有泛亞電信股份有限公司
    九十六年一月五日法亞字第○九六○○○六八三號函文及附
    件（門號0000000000號基本資料查詢、泛亞電信
    行動電話服務申請書、新申裝專案同意書）附卷可憑，綜上
    事證，被告自白確與事實相符，要屬無疑；本案事證明確，
    被告犯行，應堪認定。
二、按行為後法律有變更者，適用行為時之法律。但行為後之法
    律有利於行為人者，適用最有利於行為人之法律。此為刑法
    第二條第一項揭示之法律變更從舊從輕原則，規範目的在於
    避免惡化行為人法律地位，致其受行為時無法預見之刑罰處
    罰，故該條文「法律」之解釋限於「刑罰法律」（釋字第一
    ○三號解釋、最高法院五十一年台非字第七六號判例參照）
    ，循此意旨，則該條文之「變更」當限於「影響整體刑罰權
    規範內容利或不利」之變更，始合其規範目的（臺灣高等法
    院暨所屬法院九十五年法律座談會刑事類提案第十六號參照
    ），故：
（一）關於罰金刑貨幣單位由銀元修正為新臺幣之法律適用，因
      九十五年七月一日修正公布施行之刑法施行法第一條之一
      增訂「（第一項）中華民國九十四年一月七日刑法修正施
      行後，刑法分則編所定罰金之貨幣單位為新臺幣。（第二
      項）九十四年一月七日刑法修正時，刑法分則編未修正之
      條文定有罰金者，自九十四年一月七日刑法修正施行後，
      就其所定數額提高為三十倍。但七十二年六月二十六日至
      九十四年一月七日新增或修正之條文，就其所定數額提高
      為三倍」，經查，刑法第三百三十九條第一項自七十二年
      六月二十六日（即罰金罰鍰提高標準條例修正公布日）迄
      今未修正，其罰金之法定刑為「一千元」（貨幣單位為「
      銀元」），再依罰金罰鍰提高標準條例第一條前段規定罰
      金刑提高十倍為「銀元一萬元」，依現行法規所定貨幣單
      位折算新台幣條例規定折算為「新臺幣三萬元」；又於刑
      法施行法第一條之一施行日（即九十五年七月一日）後，
      刑法所定罰金之貨幣單位改為「新臺幣」，就其所定數額
      提高三十倍，亦為「新臺幣三萬元」，是刑法施行法第一
      條之一施行後，罰金刑貨幣單位雖有「新臺幣」之更異，
      惟適用結果之罰金額度則無二致，就罰金法定刑提高之「
      刑罰權規範內容」並無利或不利變更，自不生新舊法之比
      較問題，惟應適用具特別法性質之刑法施行法第一條之一
      規定。
（二）刑法第三十三條第五款關於罰金刑修正為「新臺幣一千元
      以上，以百元計算之」致刑度有加重之情形，因刑法第三
      十三條各款規定，應係分則或特別刑法關於主刑種類之規
      定，罰金定義因修正致法定最低度罰金提高，自應比較新
      舊法而適用較有利修正前規定。
（三）被告行為後，刑法第五十五條後段牽連犯規定，業於九十
      五年七月一日刪除並施行，被告施行前犯行，因行為後新
      法刪除牽連犯規定，影響行為人刑罰利或不利之法律效果
      ，自屬法律有變更，依新法第二條第一項前段規定，比較
      新、舊法結果，應適用較有利於被告之行為時舊法論以牽
      連犯。
（四）前述法律變更情形，比較新舊法後，均適用較有利之修正
      前行為時法，毋庸審酌一體適用或分別適用修正前後法律
      。
三、核被告所為，係犯刑法第三百三十九條第一項詐欺取財罪、
    刑法第二百十六條、第二百十條行使偽造私文書罪，被告在
    泛亞電信行動電話服務申請書、新申裝專案同意書偽造「甲
    ○○」署名之行為，係偽造申請書、同意書等私文書之部分
    行為，該偽造私文書之低度行為，為行使偽造私文書之高度
    行為所吸收，均不另論罪。被告所犯上揭二罪間，有方法、
    目的之牽連關係，依修正前刑法第五十五條規定，應從較重
    之行使偽造私文書罪處斷。
四、爰審酌被告前有違反藥事法遭判處罪刑及緩刑三年宣告，現
    仍在緩刑期間之前案紀錄（有臺灣嘉義地方法院檢察署刑案
    資料查註紀錄表及臺灣高等法院被告前案紀錄表附卷可按）
    ；其謀圖小利而利用代辦申請電話機會、偽造私文書詐取之
    動機及目的、手段；依其陳述，其高職畢業，未婚無子女，
    目前從事攤販等生活狀況及智識程度；與被害人原係相識之
    關係；其詐得行動電話、及犯後坦承犯行且與被害人達成和
    解，支付新臺幣二萬元，被害人同意不再追究（有調解筆錄
    可憑）等犯後態度等一切情狀，量處如主文所示之刑，併諭
    知易科罰金之折算標準，以示懲儆。又被告行為後，罰金罰
    鍰提高標準條例第二條已刪除，刑法第四十一條第一項前段
    易科罰金折算標準，由舊法之銀元一百元、二百元、三百元
    修改為新臺幣一千元、二千元、三千元，屬科刑規範事項變
    更，自有就新舊法比較必要，比較結果，以被告行為時舊法
    即修正前刑法第四十一條第一項前段、廢止前罰金罰鍰提高
    標準條例第二條規定為有利。
五、被告在泛亞電信行動電話服務申請書上偽造「甲○○」署名
    二枚、新申裝專案同意書偽造「甲○○」署名一枚（交查卷
    第13、14頁），均依刑法第二百十九條規定宣告沒收。
據上論斷，應依刑事訴訟法第二百七十三條之一第一項、第二百
九十九條第一項前段，刑法第二條第一項前段、第二百十六條、
第二百十條、第三百三十九條第一項、第五十五條（修正前）、
第四十一條第一項前段（修正前）、第二百十九條，刑法施行法
第一條之一第一項、第二項前段，罰金罰鍰提高標準條例第二條
（廢止前），判決如主文。
本案經檢察官蔡彥守到庭執行職務
中　　華　　民　　國　　96　　年　　6 　　月　　29　　日
                  刑事第一庭    法　官　蔡廷宜
以上正本證明與原本無異。
如不服本判決，應於判決送達後10日內向本院提出上訴狀（應附
繕本）。告訴人或被害人如對於本判決不服者，應具備理由請求
檢察官上訴，其上訴期間之計算係以檢察官收受判決正本之日期
為準。
中　　華　　民　　國　　96　　年　　6 　　月　　29　　日
                        　　    書記官　蕭琪男
附錄論罪法條全文：
中華民國刑法第210條
（偽造變造私文書罪）
偽造、變造私文書，足以生損害於公眾或他人者，處5年以下有
期徒刑。
中華民國刑法第216條
（行使偽造變造或登載不實之文書罪）
行使第210條至第215條之文書者，依偽造、變造文書或登載不實
事項或使登載不實事項之規定處斷。
中華民國刑法第339條
（普通詐欺罪）
意圖為自己或第三人不法之所有，以詐術使人將本人或第三人之
物交付者，處5年以下有期徒刑、拘役或科或併科1千元以下罰金
。
以前項方法得財產上不法之利益或使第三人得之者，亦同。
前二項之未遂犯罰之。
